AR 2 I Reichspfennigmeisteramt beim Reichskammergericht
Bundesarchiv
Reichspfennigmeisteramt beim Reichskammergericht
1516-1817
AR 2-I
Bundesarchiv
225 Schriftgut
Bestandsgeschichte
Die Unterlagen des Reichspfennigmeisters wurden gemeinsam mit den übrigen Unterlagen des Archivs des Reichskammergerichts nach dessen Auflösung 1806 zunächst durch die vom Fürstprimas Karl Theodor v. Dalberg eingerichtete Reichskammergerichtskanzleiverwaltung verwahrt, welche die Jurisdiktion des Reichskammergerichts auf die obersten Gerichte der Nachfolgestaaten des alten Reiches überleitete. Ab 1815 wurde es von Preußen, seit 1821 von einer eigenen Archivkommission der Deutschen Bundesversammlung verwaltet. Nach Aufteilung der Prozessakten des Reichskammergerichts gelangten die Unterlagen des Reichspfennigmeisters mit dem sog. "Untrennbaren Bestand" des Reichskammergerichtsarchivs 1925 in die beim Reichsarchiv errichtete Abteilung Frankfurt/Main, ab 1953 Abteilung Frankfurt des Bundesarchivs. Nach der Auflösung der Außenstelle Frankfurt kamen die Archivalien zunächst in die Hauptdienststelle des Bundesarchivs in Koblenz, 2010 wurden sie in das Bundesarchiv in Berlin-Lichterfelde umgelagert.
Aufgaben/Organisation
Das Reichspfennigmeisteramt wurde 1495 zur Verwaltung der zum Unterhalt des Reichskammergerichts erhobenen Reichssteuer, der Kammerzieler, eingerichtet. Die Reichspfennigmeister wurden vom Kaiser ernannt und standen einer Reichskasse vor. Diese berechneten die Reichssteuern der Reichsstände und waren zuständig für die Einnahme der Steuern, die zuvor durch die zuständigen Reichskreise in den sogenannten Legstädten Augsburg, Frankfurt am Main, Leipzig, Nürnberg und Regensburg eingesammelt wurden.
Inhaltliche Charakterisierung
Der Bestand enthält im wesentlichen Jahresrechnungen von 1516 - 1823, Quittungen und Belege aus den Jahren 1689 - 1816, Besoldungsquittungen aus 1770 - 1788 sowie Rückstände an Kammerzielern von 1769-1817.
Literatur
Schulze, Winfried Prof. Dr., Reichskammergericht und Reichsfinanzverwaltung im 16. und 17. Jahrhundert, Schriftenreihe der Gesellschaft für Reichskammergerichtsforschung, Heft 6, Wetzlar 1989
- AR 2-I Reichspfennigmeisteramt beim Reichskammergericht, 1516-1817; AR 2-I
  - Rechnungen, 1
    - Jahresrechnung der Pfennigmeister, 1516-1817
      - Jahresrechnung der Pfennigmeister, 1516; AR 2-I/1; 1
      - Jahresrechnung der Pfennigmeister, 1529-1531; AR 2-I/2; 2
      - Jahresrechnung der Pfennigmeister, 1583-1593; AR 2-I/3; 3
      - Jahresrechnung der Pfennigmeister, 1597-1599; AR 2-I/4; 4
      - Jahresrechnung der Pfennigmeister, 1653; AR 2-I/5; 5
      - Jahresrechnung der Pfennigmeister, 1654; AR 2-I/6; 6
      - Jahresrechnung der Pfennigmeister, 1655; AR 2-I/7; 7
      - Jahresrechnung der Pfennigmeister, 1656; AR 2-I/8; 8
      - Jahresrechnung der Pfennigmeister, 1657; AR 2-I/9; 9
      - Jahresrechnung der Pfennigmeister, 1658; AR 2-I/10; 10
      - Jahresrechnung der Pfennigmeister, 1659; AR 2-I/11; 11
      - Jahresrechnung der Pfennigmeister, 1673; AR 2-I/12; 12
      - Jahresrechnung der Pfennigmeister, 1674; AR 2-I/13; 13
      - Jahresrechnung der Pfennigmeister, 1675; AR 2-I/14; 14
      - Jahresrechnung der Pfennigmeister, 1688-1711; AR 2-I/15; 15
      - Jahresrechnung der Pfennigmeister, 1688-1711; AR 2-I/15a; 15; Enthält: Alte Ausstandstermine,- Ein- und Ausgaben
        Benutzbar ab: 1742
      - Jahresrechnung der Pfennigmeister, 1712; AR 2-I/16; 16
      - Jahresrechnung der Pfennigmeister, 1713; AR 2-I/17; 17
      - Jahresrechnung der Pfennigmeister, 1714; AR 2-I/18; 18
      - Jahresrechnung der Pfennigmeister, 1715; AR 2-I/19; 19
      - Jahresrechnung der Pfennigmeister, 1716; AR 2-I/20; 20
      - Jahresrechnung der Pfennigmeister, 1717; AR 2-I/21; 21
      - Jahresrechnung der Pfennigmeister, 1718; AR 2-I/22; 22
      - Jahresrechnung der Pfennigmeister, 1719; AR 2-I/23; 23
      - Jahresrechnung der Pfennigmeister, 1720; AR 2-I/24; 24
      - Jahresrechnung der Pfennigmeister, 1721; AR 2-I/25; 25
      - Jahresrechnung der Pfennigmeister, 1722; AR 2-I/26; 26
      - Jahresrechnung der Pfennigmeister, 1723; AR 2-I/27; 27
      - Jahresrechnung der Pfennigmeister, 1724; AR 2-I/28; 28
      - Jahresrechnung der Pfennigmeister, 1725; AR 2-I/29; 29
      - Jahresrechnung der Pfennigmeister, 1726; AR 2-I/30; 30
      - Jahresrechnung der Pfennigmeister, 1727; AR 2-I/31; 31
      - Jahresrechnung der Pfennigmeister, 1728; AR 2-I/32; 32
      - Jahresrechnung der Pfennigmeister, 1729; AR 2-I/33; 33
      - Jahresrechnung der Pfennigmeister, 1730; AR 2-I/34; 34
      - Jahresrechnung der Pfennigmeister, 1731; AR 2-I/35; 35
      - Jahresrechnung der Pfennigmeister, 1732; AR 2-I/36; 36
      - Jahresrechnung der Pfennigmeister, 1733; AR 2-I/37; 37
      - Jahresrechnung der Pfennigmeister, 1734; AR 2-I/38; 38
      - Jahresrechnung der Pfennigmeister, 1735; AR 2-I/39; 39
      - Jahresrechnung der Pfennigmeister, 1736; AR 2-I/40; 40
      - Jahresrechnung der Pfennigmeister, 1737; AR 2-I/41; 41
      - Jahresrechnung der Pfennigmeister, 1738; AR 2-I/42; 42
      - Jahresrechnung der Pfennigmeister, 1739; AR 2-I/43; 43
      - Jahresrechnung der Pfennigmeister, 1740; AR 2-I/44; 44
      - Jahresrechnung der Pfennigmeister, 1741; AR 2-I/45; 45
      - Jahresrechnung der Pfennigmeister, 1742; AR 2-I/46; 46
      - Jahresrechnung der Pfennigmeister, 1743; AR 2-I/47; 47
      - Jahresrechnung der Pfennigmeister, 1744; AR 2-I/48; 48
      - Jahresrechnung der Pfennigmeister, 1745; AR 2-I/49; 49
      - Jahresrechnung der Pfennigmeister, 1746; AR 2-I/50; 50
      - Jahresrechnung der Pfennigmeister, 1747; AR 2-I/51; 51
      - Jahresrechnung der Pfennigmeister, 1748; AR 2-I/52; 52
      - Jahresrechnung der Pfennigmeister, 1749; AR 2-I/53; 53
      - Jahresrechnung der Pfennigmeister, 1750; AR 2-I/54; 54
      - Jahresrechnung der Pfennigmeister, 1751; AR 2-I/55; 55
      - Jahresrechnung der Pfennigmeister, 1752; AR 2-I/56; 56
      - Jahresrechnung der Pfennigmeister, 1753; AR 2-I/57; 57
      - Jahresrechnung der Pfennigmeister, 1754; AR 2-I/58; 58
      - Jahresrechnung der Pfennigmeister, 1755; AR 2-I/59; 59
      - Jahresrechnung der Pfennigmeister, 1756; AR 2-I/60; 60
      - Jahresrechnung der Pfennigmeister, 1757; AR 2-I/61; 61
      - Jahresrechnung der Pfennigmeister, 1758; AR 2-I/62; 62
      - Jahresrechnung der Pfennigmeister, 1759; AR 2-I/63; 63
      - Jahresrechnung der Pfennigmeister, 1760; AR 2-I/64; 64
      - Jahresrechnung der Pfennigmeister, 1761; AR 2-I/65; 65
      - Jahresrechnung der Pfennigmeister, 1762; AR 2-I/66; 66
      - Jahresrechnung der Pfennigmeister, 1763; AR 2-I/67; 67
      - Jahresrechnung der Pfennigmeister, 1764; AR 2-I/68; 68
      - Jahresrechnung der Pfennigmeister, 1765; AR 2-I/69; 69
      - Jahresrechnung der Pfennigmeister, 1766; AR 2-I/70; 70
      - Jahresrechnung der Pfennigmeister, 1767; AR 2-I/71; 71
      - Jahresrechnung der Pfennigmeister, 1768; AR 2-I/72; 72
      - Jahresrechnung der Pfennigmeister, 1769; AR 2-I/73; 73
      - Jahresrechnung der Pfennigmeister, 1770; AR 2-I/74; 74
      - Jahresrechnung der Pfennigmeister, 1771; AR 2-I/75; 75
      - Jahresrechnung der Pfennigmeister, 1772; AR 2-I/76; 76
      - Jahresrechnung der Pfennigmeister, 1773; AR 2-I/77; 77
      - Jahresrechnung der Pfennigmeister, 1774; AR 2-I/78; 78
      - Jahresrechnung der Pfennigmeister, 1775; AR 2-I/79; 79
      - Jahresrechnung der Pfennigmeister, 1776; AR 2-I/80; 80
      - Jahresrechnung der Pfennigmeister, 1777; AR 2-I/81; 81
      - Jahresrechnung der Pfennigmeister, 1778; AR 2-I/82; 82
      - Jahresrechnung der Pfennigmeister, 1779; AR 2-I/83; 83
      - Jahresrechnung der Pfennigmeister, 1780; AR 2-I/84; 84
      - Jahresrechnung der Pfennigmeister, 1781; AR 2-I/85; 85
      - Jahresrechnung der Pfennigmeister, 1782; AR 2-I/86; 86
      - Jahresrechnung der Pfennigmeister, 1783; AR 2-I/87; 87
      - Jahresrechnung der Pfennigmeister, 1784; AR 2-I/88; 88
      - Jahresrechnung der Pfennigmeister, 1785; AR 2-I/89; 89
      - Jahresrechnung der Pfennigmeister, 1786; AR 2-I/90; 90
      - Jahresrechnung der Pfennigmeister, 1787; AR 2-I/91; 91
      - Jahresrechnung der Pfennigmeister, 1788; AR 2-I/92; 92
      - Jahresrechnung der Pfennigmeister, 1789; AR 2-I/93; 93
      - Jahresrechnung der Pfennigmeister, 1790; AR 2-I/94; 94
      - Jahresrechnung der Pfennigmeister, 1791; AR 2-I/95; 95
      - Jahresrechnung der Pfennigmeister, 1792; AR 2-I/96; 96
      - Jahresrechnung der Pfennigmeister, 1793; AR 2-I/97; 97
      - Jahresrechnung der Pfennigmeister, 1794; AR 2-I/98; 98
      - Jahresrechnung der Pfennigmeister, 1795; AR 2-I/99; 99
      - Jahresrechnung der Pfennigmeister, 1796; AR 2-I/100; 100
      - Jahresrechnung der Pfennigmeister, 1797; AR 2-I/101; 101
      - Jahresrechnung der Pfennigmeister, 1798; AR 2-I/102; 102
      - Jahresrechnung der Pfennigmeister, 1799; AR 2-I/103; 103
      - Jahresrechnung der Pfennigmeister, 1800; AR 2-I/104; 104
      - Jahresrechnung der Pfennigmeister, 1801; AR 2-I/105; 105
      - Jahresrechnung der Pfennigmeister, 1802; AR 2-I/106; 106
      - Jahresrechnung der Pfennigmeister, 1803; AR 2-I/107; 107
      - Jahresrechnung der Pfennigmeister, 1804; AR 2-I/108; 108
      - Jahresrechnung der Pfennigmeister, 1805; AR 2-I/109; 109
      - Jahresrechnung der Pfennigmeister, 1806; AR 2-I/110; 110
      - Jahresrechnung der Pfennigmeister, 1807; AR 2-I/111; 111
      - Jahresrechnung der Pfennigmeister, 1808; AR 2-I/112; 112
      - Jahresrechnung der Pfennigmeister, 1809; AR 2-I/113; 113
      - Jahresrechnung der Pfennigmeister, 1810; AR 2-I/114; 114
      - Jahresrechnung der Pfennigmeister, 1811; AR 2-I/115; 115
      - Jahresrechnung der Pfennigmeister, 1812; AR 2-I/116; 116
      - Jahresrechnung der Pfennigmeister, 1813; AR 2-I/117; 117
      - Jahresrechnung der Pfennigmeister, 1814; AR 2-I/118; 118
      - Jahresrechnung der Pfennigmeister, 1815; AR 2-I/119; 119
      - Jahresrechnung der Pfennigmeister, 1816; AR 2-I/120; 120
      - Jahresrechnung der Pfennigmeister, 1817; AR 2-I/121; 121
    - Rechnungen über die Erhebung von Gebühren, 1781-1823
      - Rechnungen über die Erhebung von Gebühren, 1781-1784; AR 2-I/192; 1
      - Rechnungen über die Erhebung von Gebühren, 1787-1790; AR 2-I/193; 2
      - Rechnungen über die Erhebung von Gebühren, 1791-1800; AR 2-I/194; 3
      - Rechnungen über die Erhebung von Gebühren, 1801-1808; AR 2-I/195; 4
      - Rechnungen über die Erhebung von Gebühren, 1809, 1815-1823; AR 2-I/196; 5
    - Manuale zur Erfassung der entrichteten Kammerzieler, 1676-1713
      - Manuale zur Erfassung der entrichteten Kammerzieler, 1676, 1679; AR 2-I/197; 1
      - Manuale zur Erfassung der entrichteten Kammerzieler, 1681-1682; AR 2-I/198; 2
      - Manuale zur Erfassung der entrichteten Kammerzieler, 1683, 1687; AR 2-I/199; 3
      - Manuale zur Erfassung der entrichteten Kammerzieler, 1689, 1691; AR 2-I/200; 4
      - Manuale zur Erfassung der entrichteten Kammerzieler, 1692-1693; AR 2-I/201; 5
      - Manuale zur Erfassung der entrichteten Kammerzieler, 1697-1698; AR 2-I/202; 6
      - Manuale zur Erfassung der entrichteten Kammerzieler, 1699, 1701; AR 2-I/203; 7
      - Manuale zur Erfassung der entrichteten Kammerzieler, 1703-1704; AR 2-I/204; 8
      - Manuale zur Erfassung der entrichteten Kammerzieler, 1706-1710, 1713; AR 2-I/205; 9
    - Ausstands-Termin-Rechnungen verschiedener Kreise (Abschrift), 1712-1732; AR 2-I/214
    - Konferenzbeschlüsse, 1806-1812; AR 2-I/219
    - Rechnungen des ehemaligen Reichskammergerichts, 1809-1815; AR 2-I/221; Enthält u.a.: Ausführungen über die Rechnungen von 1810 - 1815
    - Stückrechnung über eingegangene und vorausgezahlte Sustentions-Gelder, Jan. 1818; AR 2-I/222
    - Debitoren- und Kreditoren-Rechnungsbuch zwischen Hötzendorf und Bankier Metzler, Sohn Cons., 1799-1806, 1817; AR 2-I/224
    - Wetzlarer Baukassenrechnung, 1765-1800; AR 2-I/225
  - Ouittungen, 2
    - Kammerzieler, 1689-1726
      - Kammerzieler, 1689-1700; AR 2-I/124; 1
      - Kammerzieler, 1701-1708 (1726); AR 2-I/125; 2
    - Jahresrechnungen, 1770-1816
      - Jahresrechnungen, 1770; AR 2-I/126; 1
      - Jahresrechnungen, 1771; AR 2-I/127; 2
      - Jahresrechnungen, 1772; AR 2-I/128; 3
      - Jahresrechnungen, 1773; AR 2-I/129; 4
      - Jahresrechnungen, 1774; AR 2-I/130; 5
      - Jahresrechnungen, 1775; AR 2-I/131; 6
      - Jahresrechnungen, 1776; AR 2-I/132; 7
      - Jahresrechnungen, 1777; AR 2-I/133; 8
      - Jahresrechnungen, 1778; AR 2-I/134; 9
      - Jahresrechnungen, 1779; AR 2-I/135; 10
      - Jahresrechnungen, 1780; AR 2-I/136; 11
      - Jahresrechnungen, 1781; AR 2-I/137; 12
      - Jahresrechnungen, 1782; AR 2-I/138; 13
      - Jahresrechnungen, 1783; AR 2-I/139; 14
      - Jahresrechnungen, 1784; AR 2-I/140; 15
      - Jahresrechnungen, 1785; AR 2-I/141; 16
      - Jahresrechnungen, 1786; AR 2-I/142; 17
      - Jahresrechnungen, 1787; AR 2-I/143; 18
      - Jahresrechnungen, 1788; AR 2-I/144; 19
      - Jahresrechnungen, 1789; AR 2-I/145; 20
      - Jahresrechnungen, 1790; AR 2-I/146; 21
      - Jahresrechnungen, 1791; AR 2-I/147; 22
      - Jahresrechnungen, 1792; AR 2-I/148; 23
      - Jahresrechnungen, 1793; AR 2-I/149; 24
      - Jahresrechnungen, 1794; AR 2-I/150; 25
      - Jahresrechnungen, 1795; AR 2-I/151; 26
      - Jahresrechnungen, 1796; AR 2-I/152; 27
      - Jahresrechnungen, 1797; AR 2-I/153; 28
      - Jahresrechnungen, 1798; AR 2-I/154; 29
      - Jahresrechnungen, 1799; AR 2-I/155; 30
      - Jahresrechnungen, 1800; AR 2-I/156; 31
      - Jahresrechnungen, 1801; AR 2-I/157; 32
      - Jahresrechnungen, 1802; AR 2-I/158; 33
      - Jahresrechnungen, 1803; AR 2-I/159; 34
      - Jahresrechnungen, 1804; AR 2-I/160; 35
      - Jahresrechnungen, 1805; AR 2-I/161; 36
      - Jahresrechnungen, 1806; AR 2-I/162; 37
      - Jahresrechnungen, 1807; AR 2-I/163; 38
      - Jahresrechnungen, 1808; AR 2-I/164; 39
      - Jahresrechnungen, 1809; AR 2-I/165; 40
      - Jahresrechnungen, 1810; AR 2-I/166; 41
      - Jahresrechnungen, 1811; AR 2-I/167; 42
      - Jahresrechnungen, 1812; AR 2-I/168; 43
      - Jahresrechnungen, 1813; AR 2-I/169; 44
      - Jahresrechnungen, 1814; AR 2-I/170; 45
      - Jahresrechnungen, 1815; AR 2-I/171; 46
      - Jahresrechnungen, 1816; AR 2-I/172; 47
    - Besoldung, 1770-1788
      - Besoldung, 1770; AR 2-I/173; 1
      - Besoldung, 1771; AR 2-I/174; 2
      - Besoldung, 1772; AR 2-I/175; 3
      - Besoldung, 1773; AR 2-I/176; 4
      - Besoldung, 1774; AR 2-I/177; 5
      - Besoldung, 1775; AR 2-I/178; 6
      - Besoldung, 1776; AR 2-I/179; 7
      - Besoldung, 1777; AR 2-I/180; 8
      - Besoldung, 1778; AR 2-I/181; 9
      - Besoldung, 1779; AR 2-I/182; 10
      - Besoldung, 1780; AR 2-I/183; 11
      - Besoldung, 1781; AR 2-I/184; 12
      - Besoldung, 1782; AR 2-I/185; 13
      - Besoldung, 1783; AR 2-I/186; 14
      - Besoldung, 1784; AR 2-I/187; 15
      - Besoldung, 1785; AR 2-I/188; 16
      - Besoldung, 1786; AR 2-I/189; 17
      - Besoldung, 1787; AR 2-I/190; 18
      - Besoldung, 1788; AR 2-I/191; 19
    - Extraordinäre Ausgaben, 1768-1774
      - Extraordinäre Ausgaben, 1768-1770; AR 2-I/215; 1
      - Extraordinäre Ausgaben, 1771-1774; AR 2-I/216; 2
  - Einnahmen und Steuern, 3
    - Notizbuch des Pfennigmeisters Hötzendorf über Einnahmen und Extra-Ausgaben, 1797-1806, 1817; AR 2-I/217
    - Journal des Pfennigmeisters Hötzendorf über Einnahmen, 1804-1806, 1817; AR 2-I/218
    - Hauptbuch der Eingänge aus Kammerzielern, 1739-1806
      - Österreichischer, Fränkischer, Bayerischer und Schwäbischer Kreis, 1739-1806, 1817; AR 2-I/122; 1
      - Kurrheinischer, Niedersächsischer, Oberrheinischer, Obersächsischer, Sächsischer und Westfälischer Kreis, 1739-1806, 1817; AR 2-I/123; 2
    - Obligationen und Coupons deponiert und extradiert, 1804-1806; AR 2-I/223
    - Rückstände an Kammerzielern und Zinsen bei den Reichsständen, 1769-1817
      - Anhalt, Baden, 1804-1817; AR 2-I/207; 1
      - Bayern, 1805-1816; AR 2-I/208; 2
      - Frankfurt, Kurmainz, 1805-1814; AR 2-I/209; 3
      - Hannover, Hessen-Darmstadt, Hessen-Kassel (Kurhessen), Holstein, Lauenburg, 1807-1817; AR 2-I/210; 4
      - Nassau, Sachsen, Sachsen-Coburg-Gotha, Sachsen-Meiningen, 1804-1816; AR 2-I/211; 5
      - Preußen, 1769, 1786-1817; AR 2-I/212; 6
      - Württemberg, 1809-1817; AR 2-I/213; 7
    - Reduzierung der Rückstände an Kammerzielern, 1770-1790; AR 2-I/206
    - Berechnung über die nach Reichskammergerichtrechnungen rückständigen Kammerzieler, 1816-1817; AR 2-I/220